臺灣士林地方法院刑事判決　　　　　　 99年度審訴字第831號
公　訴　人　臺灣士林地方法院檢察署檢察官
被　　　告　劉雅文
指定辯護人　本院公設辯護人林龍輝
上列被告因偽造有價證券案件，經檢察官提起公訴（99年度偵字
第13237 號），本院判決如下：
    主  文
劉雅文共同犯偽造有價證券罪，處有期徒刑壹年柒月。偽造如附
表各編號所示之本票共貳紙均沒收。
    事  實
一、劉雅文於民國97年11月12日某時，見其友人林美玉（已由檢
    察官另行起訴）在臺北市大同區○○○路某咖啡廳內遭債權
    人吳德福催討欠款，為取信於吳德福，竟與林美玉共同基於
    意圖供行使之用而偽造有價證券之犯意聯絡，由劉雅文以「
    劉水蓮」之名義為發票人，在如附表各編號所示之空白本票
    上，虛偽填載如附表各編號所示之「發期日」、「到期日」
    、「票面金額」及「劉水蓮」之國民身分證統一編號、出生
    年月日及地址等資料後，復偽造如附表各編號所示「劉水蓮
    」之簽名、指印後，接續偽造完成如附表各編號所示之本票
    （有價證券），再由林美玉在附表各編號所示之本票背後簽
    名捺印背書，並持之向不知情之吳德福行使。嗣吳德福將附
    表各編號所示本票向法院聲請本票裁定後，始循線查悉上情
    。
二、案經臺灣士林地方法院檢察署檢察官主動檢舉偵辦後起訴。
    理  由
一、按被告以外之人於審判外之言詞或書面陳述，除法律有規定
    者外，不得作為證據；又被告以外之人於審判外之陳述，雖
    不符合同法第159 條之1 至第159 條之4 之規定，但經當事
    人於審判程序同意作為證據，法院審酌該言詞陳述或書面陳
    述作成時之情況，認為適當者，亦得為證據。當事人、代理
    人或辯護人於法院調查證據時，知有第159 條第1 項不得為
    證據之情形，而未於言詞辯論終結前聲明異議者，視為有前
    項之同意，刑事訴訟法第159 條第1 項及第159 條之5 分別
    定有明文。經查，本判決下列所引用之各該被告以外之人於
    審判外之陳述（含書面陳述），雖屬傳聞證據，惟當事人迄
    至言詞辯論終結前均未就證據能力之有無聲明異議，本院審
    酌此等證據資料製作時之情況，尚無違法不當及證明力明顯
    過低之瑕疵，亦認為以之作為證據應屬適當，故揆諸前開規
    定，爰逕依刑事訴訟法第159 條之5 規定，認前揭證據資料
    均例外有證據能力，合先敘明。
二、上揭事實，業據被告劉雅文於本院準備程序及審理時迭承不
    諱（見本院卷第33頁背面、第43頁背面），核與證人即被害
    人吳德福於警詢時及偵查中指述、證人即共同被告林美玉於
    偵查中之證述情節大致相符（分見第10674 號偵卷第10至11
    頁、第23頁，第191 號偵卷第12至15頁、第30頁、第50至52
    頁、第56頁、第103 至106 頁），復有附表所示本票影本2
    張在卷可稽（見第10674 號偵卷第15至16頁），足認被告前
    述自白與事實相符，堪予採信。本件事證明確，被告犯行洵
    堪認定，應依法論科。
三、核被告劉雅文所為，係犯刑法第201 條第1 項之偽造有價證
    券罪。被告在附表各編號所示本票上偽造「劉水蓮」之簽名
    及指印之行為，為偽造有價證券之階段行為，而行使偽造有
    價證券之低度行為應為偽造有價證券之高度行為所吸收，均
    不另論罪。被告與林美玉就前開犯行，有犯意聯絡及行為分
    擔，應依刑法第28條之規定，論以共同正犯。又按數行為於
    同時同地或密切接近之時地實施，侵害同一之法益，各行為
    之獨立性極為薄弱，依一般社會健全觀念，在時間差距上，
    難以強行分開，在刑法評價上，以視為數個舉動之接續施行
    ，合為包括之一行為予以評價，較為合理，則屬接續犯，而
    為包括之一罪（最高法院86年臺上第3295號判例參照）。查
    ，被告在密切接近之時、地，所為2 次偽造如附表各編號所
    示本票之舉動，侵害同一法益，依一般社會健全觀念，其行
    為獨立性尚屬薄弱，合為包括之一行為予以評價，較為合理
    ，為接續犯。再被告所犯偽造有價證券罪，係法定本刑3 年
    以上10年以下有期徒刑，並得併科3 千元以下罰金之重罪，
    本院考量被告係欲替林美玉解圍，始起意為本案偽造有價證
    券之犯行，非為一己之私，本身亦未獲任何利益，是依被告
    犯罪之具體情狀及行為背景，確屬情輕法重，客觀上足以引
    起一般人之同情，縱宣告法定最低度之刑猶嫌過重，爰依刑
    法第59條之規定酌減其刑，並審酌被告犯罪之動機、目的、
    手段，所致生之危害及犯罪後均能坦承犯行，犯後態度良好
    等一切情狀，量處如主文所示之刑，以示懲儆。
四、至被告所偽造如附表各編號所示之本票2 紙，均係屬偽造之
    有價證券，不問屬於被告與否，均應依刑法第205 條之規定
    ，併予宣告沒收。至被告於該2 紙本票上所偽造「劉水蓮」
    之簽名、指印，因係屬偽造有價證券之一部，已因偽造有價
    證券之沒收而包括在內，自不應重為沒收之諭知，併此敘明
    。
據上論斷，應依刑事訴訟法第299 條第1 項前段，刑法第28條、
第201 條第1 項、第205 條、第59條，刑法施行法第1 條之1 ，
判決如主文。
本案經檢察官黃育仁到庭執行職務。
中    華    民    國    100    年     1    月    31   日
                  刑事第一庭審判長法  官  雷雯華
                                  法  官  王沛雷
                                  法  官  莊明達
以上正本證明與原本無異。
如不服本判決應於收受判決後10日內向本院提出上訴書狀，並應
敘述具體理由；其未敘述上訴理由者，應於上訴期間屆滿後20日
內向本院補提理由書。
                                  書記官  陳麗津
中    華    民    國    100    年     1    月    31   日
附錄本件論罪科刑依據法條全文：
刑法第201 條
意圖供行使之用，而偽造、變造公債票、公司股票或其他有價證
券者，處3 年以上10年以下有期徒刑，得併科3 千元以下罰金。
行使偽造、變造之公債票、公司股票或其他有價證券，或意圖供
行使之用，而收集或交付於人者，處1 年以上7 年以下有期徒刑
，得併科3 千元以下罰金。
附表：
┌──┬─────┬──────┬──────┬────┬─────┐
│編號│本票號碼  │發票日      │到期日      │金額（新│偽造簽名及│
│    │          │            │            │臺幣）  │指印      │
├──┼─────┼──────┼──────┼────┼─────┤
│1   │TH0000000 │97年11月12日│97年11月17日│12萬元  │「劉水蓮」│
│    │          │            │            │        │簽名1 枚、│
│    │          │            │            │        │指印2 枚  │
├──┼─────┼──────┼──────┼────┼─────┤
│2   │TH0000000 │97年11月13日│97年11月28日│12萬元  │「劉水蓮」│
│    │          │            │            │        │簽名1 枚、│
│    │          │            │            │        │指印3 枚  │
└──┴─────┴──────┴──────┴────┴─────┘